臺灣臺北地方法院民事判決　九十一年度訴字第二九三四號
　　原　　　告　慶豐商業銀行股份有限公司
　　法定代理人　丁○○
　　訴訟代理人　甲○○
　　被　　　告　丙○○
　　法定代理人　乙○○
　　被　　　告　己○○
　　法定代理人　戊○○
右當事人間請求清償借款等事件，本院判決如左：
    主    文
被告應連帶給付原告新台幣參佰伍拾捌萬貳仟參佰肆拾肆元，及如附表所示之利息、
違約金。
訴訟費用由被告連帶負擔。
    事    實
甲、原告方面：
一、聲明：如主文第一項所示。
二、陳述：訴外人李芷涵於民國八十五年三月十二日向原告借款新台幣（下同）三百
    九十二萬元，約定借款期限自八十五年五月十一日起至一０五年五月十一日止，
    自借款日起共分二四０期，依年息百分之六點三五按期平均攤還本息，如有逾期
    償付本息時，除仍按上開利率支付利息外，逾期六個月以內者，按上開利率之一
    成，逾期六個月以上者，其超過部分按上開利率之二成加付違約金，且如有不依
    約付息或清償本金情事，借款債務即喪失期限利益。詎李芷涵於八十八年八月十
    五日死亡，被告依法繼承後亦未依約清償本息，上開借款債務因而視為到期，尚
    欠三百五十八萬二千三百四十四元，及如附表所示之利息、違約金。為此，依消
    費借貸及繼承之法律關係提起本訴。
三、證據：提出借據及約定書、交易明細查詢單、戶籍謄本、臺灣板橋地方法院家事
    法庭板院通民科字第二０八四九號函各乙份（均為影本）為證。
乙、被告丙○○方面：
    未於言詞辯論期日到場，亦未提出書狀作何聲明或陳述。
丙、被告己○○方面：
一、聲明：駁回原告之訴。
二、陳述：系爭借據雖為李芷涵所簽，惟未獲李芷涵告知有系爭借款債務存在，且系
    爭借款債務尚有連帶保證人，應先向其餘連帶保證人求償，且應先處理擔保品。
    理    由
一、按當事人得以合意定第一審管轄法院，但以關於由一定法律關係而生之訴訟為限
    ，前項合意，應以文書為之，民事訴訟法第二十四條定有明文。依被告簽具予原
    告之借據所附約定書第十一條約定，兩造合意以原告營業所在地之法院為本契約
    涉訟時之第一審管轄法院，而原告事務所既設於台北市○○區○○街一號，則原
    告向本院提起本件清償借款之訴，核與首揭規定，尚無不合。被告丙○○未於言
    詞辯論期日到場，核無民事訴訟法第三百八十六條所列各款情形，爰依原告之聲
    請，由其一造辯論而為判決，合先敘明。
二、原告主張被告李芷涵於八十五年三月十二日向其借款三百九十二萬元，約定借款
    期限自八十五年五月十一日起至一０五年五月十一日止，自借款日起共分二四０
    期，依年息百分之六點三五按期平均攤還本息，如有逾期償付本息時，除仍按上
    開利率支付利息外，逾期六個月以內者，按上開利率之一成，逾期六個月以上者
    ，其超過部分按上開利率之二成加付違約金，且如有不依約付息或清償本金情事
    ，借款債務即喪失期限利益。詎李芷涵於八十八年八月十五日死亡，被告依法繼
    承後亦未依約清償本息，上開借款債務因而視為到期，尚欠三百五十八萬二千三
    百四十四元，及如附表所示之利息、違約金。被告丙○○雖為七十八年二月四日
    生之限制行為能力人，惟其法定代理人乙○○已於相當時期受合法通知（非公示
    送達），此有送達證書在卷可稽，被告丙○○及法定代理人乙○○於言詞辯論期
    日均不到庭，亦未提出準備書狀為爭執，應視同自認原告主張之上開事實（參民
    事訴訟法第二百八十條第三項、第一項）。依民事訴訟法第二百七十九條第一項
    規定，原告對於關於被告丙○○及李芷涵積欠借款債務之上開事實，即毋庸舉證
    。被告己○○為八十三年二月二十三日生之限制行為能力人，係李芷涵所生之子
    ，且經戊○○於八十八年四月十九日認領，有戶籍謄本可考，被告己○○之法定
    代理人戊○○到場雖辯稱未獲李芷涵告知有系爭借款債務存在之事云云，然戊○○並不否認系爭借據為李芷涵所簽，亦不爭執交易明細查詢單之真正，則原告關
    於被告己○○及李芷涵積欠借款債務未償事實之主張，亦堪信為真實。
三、按借用人應於約定期限內，返還與借用物種類、品質、數量相同之物；遲延之債
    務，以支付金錢為標的者，債權人得請求依法定利率計算之遲延利息，但約定利
    率較高者，仍從其約定；當事人得約定債務人不履行債務時，應支付違約金，民
    法第四百七十八條、第二百三十三條第一項、第二百五十條第一項分別定有明文
    。李芷涵未依約還款，已如前述，則原告依系爭借據及民法第四百七十八條規定
    ，主張李芷涵應負清償借款債務之責，堪認有據。雖被告己○○之法定代理人戊○○辯稱應先向連帶保證人求償，應先處理擔保品云云。惟依民法第二百七十三
    條第一項之規定：「連帶債務之債權人，得對債務人中之一人或數人，同時或先
    後請求全部或一部之給付」，原告對主債務人及連帶保證人求償順序並無任何限
    制，無庸先對連帶保證人請求。再依「貴行（即原告）無需先就擔保物受償，得
    逕向立約人求償」之約定書第九條第三款約定，原告逕行使對人之請求權，並無
    不當。被告己○○之法定代理人所為抗辯，俱屬無據，不能採取。再按繼承人自
    繼承開始時，承受被繼承人財產上之一切權利義務；又繼承人對被繼承人之債務
    負連帶責任，民法第一千一百四十八條前段及第一千一百五十三條第一項復有明
    文。被告丙○○乃李芷涵與乙○○所生之子，被告己○○乃李芷涵與戊○○所生
    之子，於李芷涵死亡後均無拋棄繼承，有臺灣板橋地方法院家事法庭九十一年五
    月八日板院通民科字第二０八四九號函影本可稽，被告己○○之法定代理人戊○○到場亦稱並無辦理拋棄繼承等語，原告主張被告丙○○、己○○應繼承系爭借
    款債務，且負有連帶清償之責，核與民法第一千一百四十八條前段及第一千一百
    五十三條第一項之規定相合，應認可取。
四、從而，原告本於消費借貸及繼承之法律關係，請求被告丙○○、己○○連帶給付
    三百五十八萬二千三百四十四元，及如附表所示之利息、違約金，為有理由，應
    予准許。
據上論結，原告之訴為有理由，依民事訴訟法第三百八十五條第一項前段、第八十五
條第二項，判決如主文。
中　　　華　　　民　　　國　　九十一　　年　　　六　　　月　　二十四　　日
                                            民事第二庭法      官　許純芳
右為正本係照原本作成。
如對本判決上訴，須於判決送達後廿日內向本院提出上訴狀。
中　　　華　　　民　　　國　　九十一　　年　　　六　　　月　　二十四　　日
　　　　　　　　　　　　　　　　　　　　　　　　　　　法院書記官　劉碧輝
附表：
┌──────────┬──────────────┬────────────────┬───┐
│金額（新台幣）      │利                        息│違            約              金│備  註│
│即計算利息、違約金之├──────────┬───┼───┬────────────┤      │
│本金                │利                率│起迄日│起迄日│計     算     標     準 │      │
├──────────┼──────────┼───┼───┼─────┬──────┼───┤
│三、五八二、三四四元│年息百分之六點三五  │10.11.│11.12.│逾期六個月│逾期六個月以│      │
│                    │                    │起至清│起至清│以內按上開│上者，超過六│      │
│                    │                    │償日止│償日止│利率之一成│個月部分按上│      │
│                    │                    │      │      │          │開利率之二成│      │
└──────────┴──────────┴───┴───┴─────┴──────┴───┘
